【裁判字號】    92,台上,6584
【裁判日期】    921127
【裁判案由】    盜匪
【裁判全文】
最高法院刑事判決                              九十二年度台上字第六五八四號
    上  訴  人  臺灣高等法院檢察署檢察官
    被      告  甲○○
右上訴人因被告盜匪案件，不服臺灣高等法院中華民國九十年五月八日第二審更審判
決（九十年度上更(一)字第一七四號，起訴案號：臺灣臺北地方法院檢察署八十六年度
偵字第二一九九五號），提起上訴，本院判決如左：
    主  文
上訴駁回。
    理  由
按刑事訴訟法第三百七十七條規定，上訴於第三審法院，非以判決違背法令為理由，
不得為之。是提起第三審上訴，應以原判決違背法令為理由，係屬法定要件。如果上
訴理由狀並未依據卷內訴訟資料，具體指摘原判決不適用何種法則或如何適用不當，
或所指摘原判決違法情事，顯與法律規定得為第三審上訴理由之違法情形，不相適合
時，均應認其上訴為違背法律上之程式，予以駁回。本件原判決撤銷第一審諭知被告
甲○○無罪之判決，變更檢察官認被告係犯懲治盜匪條例第五條第一項第一款盜匪罪
嫌之起訴法條，改判論處被告以脅迫使人行無義務之事（累犯）罪刑（處有期徒刑六
月，如易科罰金以三佰元折算一日；被告另被訴竊盜部分，業經上訴審科處罰金三千
元，如易服勞役以三百元折算一日確定）。檢察官上訴意旨略稱：審理事實之法院，
對於被告有利及不利之證據，均應一併加以注意，依職權詳加調查，再綜合全部證據
資料，本於經驗及論理法則定其取捨而為判斷，且應詳述其全部證據取捨判斷之理由
，否則即有應於審判期日調查之證據未予調查及判決理由不備之違法。又以強暴、脅
迫使人行無義務之事，如係使人交付財物，或藉以取得不法之利益，即應成立強盜罪
名，不得論以刑法第三百零四條之罪。本件彭錦標於警訊時曾指稱：「他（指被告）
忽然將鐵門反鎖，並且從房內取出一把尖刀，指向我面前，並說他是幫派份子，想要
砍誰的手腳都有辦法，所以叫我把身上的錢財都拿出來」（見偵卷第五頁背面），於
檢察官偵查中復稱：「（問：甲○○是否有持尖刀強取你的財物？）是的」、「我心
裡很害怕也認為沒有能力抵抗」（見偵卷第二十六頁）。依此情節，被告所為似已達
於以脅迫方法使彭錦標不能抗拒而交付財物地步，且被告與彭錦標非親非故，其藉詞
以電話聯絡經營電器行之彭錦標前往其住處估舊家電，竟持尖刀強向彭錦標借錢，顯
有悖常情，是被告有無不法所有之意圖，即有再予研求之必要。此為最高法院前次發
回意旨所指摘，原審就就此並未深入查究且未於判決中說明上引彭錦標所述不利於被
告之證據不足採之理由，顯有應於審判期日調查之證據未予調查及判決理由不備之違
法云云。
惟查原判決依憑被告供認被害人彭錦標於民國八十六年九月二十三日下午二時三十分
許，前往台北市○○○路○段六十一巷四十號五樓被告住處估價收購中古電器時，因
伊要求而交付身上之現金新臺幣（下同）一萬二千一百元及金項鍊乙條（價值約一萬
二千元），伊並當場簽發面額三萬元之本票乙紙交予彭錦標，並附帶取交家中之答錄
機予被害人等情、被害人在第一審、上訴審、原審供稱：「他（指被告）是拿刀子出
來，說叫我借給他（項鍊）」、「因估一組音響、二台電視機約九千元，被告說錢不
，故開口向我借錢」、「因為我認識他媽媽，我當時覺得他精神狀況不清楚，我只
想趕快離開，因為我向他母親要就可以」及卷附之本票原本、贓物認領保管單、贓款
暨金項鍊照片等證據資料，認定被告有其事實欄所載之強制犯行，已於理由內詳敘其
調查證據之結果及取捨證據認定之理由。並就檢察官上訴主張被告所為應構成強盜罪
等語，認非可採，予以指駁。復列舉理由，說明被告辯稱：行為時並無不法所有意圖
，堪予採信及被害人在警局、偵查中之指述，尚難採為不利於被告之認定。就形式上
觀察，原判決並無應於審判期日調查之證據未予調查及判決理由不備等違背法令之情
形。至於被害人在警局及偵查中雖先後供稱：「他（指被告）忽然將鐵門反鎖，並且
從房內取出一把尖刀，指向我面前，並說他是幫派份子，想要砍誰的手腳都有辦法，
所以叫我把身上的錢財都拿出來」、「（問：甲○○是否有持尖刀強取你的財物？）
是的」、「我心裡很害怕也認為沒有能力抵抗」。惟本件係因被害人赴警局提出告訴
後，始由警方開始偵辦，被害人亦係本件犯罪之告訴人（見偵查卷第五頁），而告訴
人之指訴，其旨即在使被告受刑之訴追，是其指訴是否可採，仍須調查其他積極事證
，以證明該指訴是否與事實相符。原審調查中已再次傳喚被害人到庭，原判決以被害
人在原審供稱：「（問：當時狀況你有無反抗能力？）有，但我覺得沒有必要反抗，
當時我也講跑的了和尚，跑不了廟，因為我認識他父母親」，與被害人於警訊中逕行
指述被告持尖刀命其交付財物，而未提及被告向其借款之事及其在第一審、上訴審改
稱：「他（指被告）是拿刀子出來，說叫我借給他（項鍊）」、「因估一組音響、二
台電視機約九千元，被告說錢不，故開口向我借錢」，相互印證，認定被害人前後
歧異之供述，應以在第一審、上訴審及原審所供為可採，並據之認定被害人未因被告
脅迫行為達於不能抗拒之程度，核屬事實審法院採證認事自由判斷職權之合法行使，
並未違法；就被害人在警局及偵查中之供述，何以不足採為不利於被告之認定，亦非
未予調查、說明。檢察官上訴意旨置原審調查後於判決理由內詳細說明之事項於不顧
，對事實審法院採證認事自由判斷職權之合法行使，再為單純事實上爭執，自非依據
卷內資料而指摘之合法第三審上訴理由，本件上訴違背法律上之程式，應予駁回。
據上論結，應依刑事訴訟法第三百九十五條前段，判決如主文。
中      華      民      國    九十二    年     十一     月    二十七    日
                              最高法院刑事第一庭
                                  審判長法官  施  文  仁
                                        法官  林  永  茂
                                        法官  蕭  仰  歸
                                        法官  張  清  埤
                                        法官  張  祺  祥
      右正本證明與原本無異
                                              書  記  官
中      華      民      國    九十二    年     十二     月      四      日
                                                                       Ｋ


司法院資訊處製作；財團法人民間司法改革基金會備份。
